臺灣高等法院刑事判決
109年度上易字第1743號
上  訴  人  
即  被  告  陳璽鉦


上列上訴人因妨害公務等案件，不服臺灣宜蘭地方法院109年度
易字第262號，中華民國109年8月4日所為之第一審判決（起訴案
號：臺灣宜蘭地方檢察署108年度偵字第5829號），提起上訴，
本院判決如下：
    主  文
上訴駁回。
    事  實
一、陳璽鉦於民國108年8月22日17時15分許，在宜蘭縣政府警察
    局宜蘭分局新民派出所，得知其胞兄陳川上因案留置警局中
    ，欲擅闖位於該派出所二樓之分局偵查隊，經值班警員游書
    侑攔阻後，竟心生不滿，明知游書侑係依法執行職務之公務
    員，竟基於侮辱公務員、公然侮辱之犯意，在多數人得以共
    見共聞之上開場所，對依法執行職務之上開警員以台語接續
    辱罵「恁老欸」、「做事情用這樣，你生兒子沒屁股」、「
    生兒子會沒屁股」等語，而於公務員依法執行職務時，當場
    侮辱，並足以貶損游書侑之人格及警察執法之尊嚴。
二、案經游書侑告訴及宜蘭縣政府警察局宜蘭分局報告臺灣宜蘭
    地方檢察署檢察官偵查起訴。
    理  由
壹、證據能力部分
一、按被告以外之人於審判外之言詞或書面陳述，除法律有規定
    者外，不得作為證據。又被告以外之人於審判外之陳述，雖
    不符合同法第159條之1至第159條之4之規定，但經當事人於
    審判程序同意作為證據，法院審酌該言詞陳述或書面陳述作
    成時之情況，認為適當者，亦得為證據；當事人、代理人或
    辯護人於法院調查證據時，知有第159條第1項不得為證據之
    情形，而未於言詞辯論終結前聲明異議者，視為有前項之同
    意。刑事訴訟法第159條第1項及第159條之5分別定有明文。
    本件檢察官、上訴人即被告陳璽鉦於言詞辯論終結前，就本
    件卷內被告以外之人於審判外之陳述，於本院準備程序時均
    表示不爭執（見本院卷第56頁），且迄言詞辯論終結前均未
    聲明異議，經本院審酌該等證據之作成情況，核無違法取證
    或其他瑕疵，認均適為本案認定事實之依據，依刑事訴訟法
    第159條之5規定，均有證據能力。
二、就非供述證據部分，被告雖質以：監視器錄影畫面是假造的
    、變造的等語，然經原審勘驗監視器綠影光碟，其影像畫面
    均為連續，並無中斷、事後剪接或編輯之情形，或有足使人
    懷疑遭竄改、剪輯致喪失語意連貫性之情事，有原審109年7
    月21日勘驗筆錄在卷可憑（見原審卷第44至58頁），被告空
    言辯稱有錄影假造、變造之情事，實難憑採。被告另請求將
    畫面送鑑定或重新勘驗，亦無調查之必要。是本件認定事實
    引用之卷內非供述證據（詳後述），並無證據證明係公務員
    違背法定程序取得，依同法第158條之4規定反面解釋，均有
    證據能力。
貳、實體部分  
一、認定事實之心證及理由   
　㈠訊據被告固坦承於上開時、地，得知其胞兄陳川上因案留置
    警局中，欲前往同棟二樓之偵查隊，嗣遭告訴人即值班警員
    游書侑攔阻等事實，惟矢口否認有何公然侮辱及侮辱公務員
    等犯行，辯稱：我罵這些話是因為告訴人先打人，我詛咒這
    些話應該沒有犯罪，且告訴人當天有值班嗎？云云。
  ㈡經查：
  1.被告於前揭時間、地點，得知陳川上因案留置警局中，欲前
    往位於同棟二樓之偵查隊，嗣遭告訴人攔阻等事實，業經被
    告於偵訊時供述明確（見他字卷第3頁），告訴人於偵訊時
    亦證稱：當天被告一直要上到二樓的偵查隊，但當天我們另
    外有案件在偵辦，被告渾身酒氣，我認為會影響到辦案的進
    行，我就阻止他上樓，當時我也是在派出所執行公務，我是
    值班警員，當天值勤時間是16時至18時等語（見偵卷第13頁
    ），是此部分事實，應堪認定。
　2.告訴人於偵查時復證稱：我阻止被告上樓，後來被告哥哥下
    到一樓，被告就要跟我理論，被告罵我「你老的」，我上前
    制止他說「你在說什麼」，我們雙方就靠近，我怕被告出手
    打我，我就把手伸起來阻擋被告，被告就絆到跌倒了。我要
    對被告提告，尤其是在17時42分被告對我罵「生兒子沒屁眼
    」三次等語（見偵卷第13頁）。另經原審勘驗現場監視器影
    片光碟勘驗結果，略以：
　　......
　　〈錄影畫面時間17：25：41〉
　　被告對告訴人大罵「恁老欸」，告訴人起身說：「喂，你講
    啥」，被告說：「恁老欸啊，恁老欸啊（告訴人邊往被告走
    邊說你講啥），恁老啊，恁老啊」
　　告訴人走至被告面前伸出右手臂把被告往後擋說：「好了你
    （聽不清楚）」被告驚呼並往後跌倒在地。
    告訴人說：「幹嘛啦」
    被告說：「（聽不清楚），你怎麼推我」
    多人講話聽不清楚。
　　〈錄影畫面時間17：41：19〉
　　告訴人說：「他譙我」，被告右手指著告訴人靠近說：「我
    譙你什麼，你講你講你講」，告訴人說：「我沒講你講那麼
    沒水準的話」，被告右手比劃說：「我要去樓上二樓，你錄
    影機調出來…」，告訴人說：「你去二樓要做什麼，啊我問
    你你有跟我講嗎」，被告說：「什麼，我沒講，錄影機調出
    來…我要找陳宜冠（音譯），我是他的…」
　　〈錄影畫面時間17：42：10〉
　　被告右手比劃說：「我在這你們推我，錄影機都調過來…叫
    錄影機調下來」，被告右手指點告訴人大吼說：「做事情用
    這樣，你生兒子沒屁股」，告訴人說：「到底要幹嘛啦」〈
    錄影畫面時間17：42：26〉
　　被告轉向告訴人右手指點說：「生兒子會沒屁股喔」，被告
    右手指向告訴人說：「生兒子沒屁股喔」
　　......
　　有原審勘驗筆錄在卷可稽（見原審卷第54頁至第58頁），堪
    認被告確實有於前揭時間、地點，對依法執行職務之警員即
    告訴人，以台語接續辱罵「恁老欸」、「做事情用這樣，你
    生兒子沒屁股」、「生兒子會沒屁股」等語。
  3.被告雖辯稱是告訴人先打人我才罵的，且這些話也不犯罪等
    語。惟依原審前揭勘驗筆錄所示，被告係對著告訴人大罵「
    恁老欸」，告訴人即起身說「你講啥」，被告驚呼並往後跌
    倒在地，被告聞言後仍連續說「恁老欸啊，恁老欸啊，恁老
    啊，恁老啊」共4次，其後被告又以右手指點告訴人大吼說
    「做事情用這樣，你生兒子沒屁股」，之後又轉向告訴人，
    右手指著告訴人重覆說「生兒子沒屁股」2次，且當時有多
    人在現場，足見被告確係不滿告訴人處理事情方式，才面朝
    或手指著向告訴人為前開言詞，被告在斯時、斯地辱罵之對
    象係針對告訴人而為。而宜蘭縣政府警察局宜蘭分局新民派
    出所係不特定多數人得以出入、共見共聞之場所，斯時在該
    派出所，除告訴人與被告外，尚有其他不特定之人在場，有
    上開勘驗筆錄及派出所內監視器翻拍照片17張（見他字卷第
    20至24頁）在卷可憑，當時顯為不特定多數人得以共見共聞
    之公然情狀。再者，上開「恁老欸」、「生兒子沒屁股」之
    言詞，依被告與告訴人對話之前後脈絡以觀，依一般社會通
    念，寓含不屑、輕蔑、攻擊或使人難堪之意，足以貶損他人
    社會上之評價，而此等言詞對於遭謾罵之對象而言，客觀上
    已足使受謾罵者感到難堪與屈辱，自屬貶抑性之言詞，而足
    以貶損受謾罵者之人格及社會評價，且被告對身為執行國家
    公權力之值勤警員口出「恁老欸」、「生兒子沒屁股」等侮
    辱性之言詞，實已達對於在場警員個人及職務在社會上所保
    持之人格與地位之貶損評價之程度，依社會通念當已構成侮
    辱行為。另參以被告行為時為年約50歲之成年人，且自承曾
    擔任宜蘭分局警備隊代理隊長（見他字卷第3頁），應有相
    當之社會經歷與智識程度可知其使用上開言詞將貶損他人人
    格及社會評價，卻僅因不滿告訴人阻攔其進入二樓偵查隊，
    即公然以上開言詞辱罵告訴人，自有損於告訴人個人名譽及
    警察執法尊嚴，堪認被告主觀上確有侮辱公務員及公然侮辱
    之犯意，是被告所辯均無足採。
  ㈢綜上所述，被告確實有為前揭公然侮辱及侮辱公務員之犯行
    ，其所辯解均屬事後卸責之詞，洵非足採。本件事證明確，
    被告犯行堪以認定，應予依法論科。
二、論罪
  ㈠按刑法第309條第1項公然侮辱罪所保護者係個人法益，與刑
    法第140條第1項前段侮辱公務員罪之犯罪構成要件有別，彼
    此間亦無吸收關係。是核被告所為，係犯刑法第140條第1項
    前段之侮辱公務員罪及同法第309條第1項之公然侮辱罪。
  ㈡被告基於侮辱公務員、公然侮辱之同一犯意，在密接時間，
    持續辱罵告訴人，各次獨立性薄弱，犯行應總體評價，均應
    以接續犯論以一罪。
　㈢被告於上開時、地，公然、當場以言詞辱罵告訴人，係以一
    行為觸犯侮辱公務員罪及公然侮辱罪，為想像競合犯，應依
    刑法第55條規定，應從一重以刑法第140條第1項前段侮辱公
    務員罪處斷。
　㈣被告前於103年間因公共危險案件，經本院以103年度交簡字
    第884號判決判處有期徒刑3月，嗣經本院以103年度交簡上
    字第41號判決判處上訴駁回而確定；又犯過失傷害案件，經
    本院以103年度交簡字第1144號判決判處有期徒刑2月確定，
    嗣合併定應執行有期徒刑4月，於105年5月20日易科罰金執
    行完畢，有本院被告前案紀錄表附卷可參。則被告於有期徒
    刑執行完畢後，5年內故意犯本件有期徒刑以上之罪，依刑
    法第47條第1項規定，構成累犯；參酌司法院釋字第775號解
    釋意旨，審酌被告前案構成累犯之前科罪名為公共危險、過
    失傷害罪，與本案所涉妨害公務之罪質、侵害法益均不同，
    爰不依刑法第47條第1項之規定加重其刑。
三、維持原判決之理由
　　原審經詳細調查及審理後，基於以上相同之認定，並審酌被
    告於告訴人執行值勤警員職務過程中，以前揭言語謾罵告訴
    人，顯然漠視公權力與國家法治，損及公務員執行職務之威
    信，且犯後未見悔意，所為應予非難；並衡酌被告之犯罪情
    狀、所生損害程度，及自述其為碩士肄業之智識程度，家中
    尚有母親及子女須其扶養，目前從事足球隊隊長兼教練（見
    原審卷第61頁）等一切情狀，量處拘役50日，並諭知如易科
    罰金，以新臺幣1千元折算1日。經核原審上開認事用法，均
    無違誤，量刑亦稱允恰。被告上訴主張其前揭言語並不構成
    犯罪，且告訴人非在值勤等語，並無可採，已經指駁如前，
    其另請求應予以緩刑等語，然對於科刑之被告諭知緩刑，除
    應具備一定條件外，並須有可認為以暫不執行刑罰為適當之
    情形，刑法第74條規定甚明。被告在執行值勤警員職務過程
    中，謾罵告訴人，顯然漠視公權力之舉動已然觸法，且迄未
    獲告訴人諒恕，認並無以暫不執行為適當之情形，不予宣告
    緩刑，併予敘明。綜上，被告之上訴並無理由，應予駁回。
據上論斷，應依刑事訴訟法第368條，判決如主文。
本案經檢察官李頲翰提起公訴，檢察官周慶華到庭執行職務。
中　　華　　民　　國　　110 　年　　11　　月　　17　　日
                  刑事第二庭    審判長法　官  遲中慧
                                      法　官  楊志雄
                                      法　官  邱筱涵
以上正本證明與原本無異。
不得上訴。
                                      書記官  鄭巧青
中　　華　　民　　國　　110 　年　　11　　月　　17　　日
附錄：本案論罪科刑法條全文
中華民國刑法第140條
於公務員依法執行職務時，當場侮辱或對於其依法執行之職務公
然侮辱者，處 6 月以下有期徒刑、拘役或 3 千元以下罰金。
對於公署公然侮辱者，亦同。